行　政　法　院　判　決　　　　　　　　　　　　　八十八年度判字第三八九六號
　　再 審原 告　甲○○
　　再 審被 告　雲林縣水林鄉公所
右當事人間因廢棄物清理法事件，再審原告對本院中華民國八十七年十一月五日八十
七年度判字第二一九五號判決提起再審之訴。本院判決如左︰
　　主  文
再審之訴駁回。
　　事  實
緣再審原告所有坐落雲林縣水林鄉○○村○○段五一九、七一五號土地上堆置廢棄輪
胎影響環境衛生，案經雲林縣環境保護局於民國八十六年二月十三日告發，並移由再
審被告以八十六年二月二十二日第六九號違反環境衛生行為案件處分單，科處罰鍰一
千五百元，折合新台幣四千五百元。再審原告不服，循序提起行政訴訟，為本院八十
七年度判字第七五三號判決駁回。再審原告以該判決有行政訴訟法第二十八條第一款
、第七款及第十款再審事由，提起再審之訴，經本院八十七年判字第二一九五號判決
（下稱原判決）駁回，茲再審原告以原判決有行政訴訟法第二十八條第一款再審事由
，提起再審之訴，爰摘兩造訴辯意旨於次：
再審原告起訴意旨及補充理由略謂︰一、再審原告之土地為政府依法徵收重劃，政府
在施工期間搬動廢輪胎於再審原告土地上，再予課罰，此為兩造所不爭之事實，並有
再審原告於八十七年元月二十四日提出行政訴訟再審狀理由三(六)所附之財團法人中華
民國廢輪胎處理基金八五、二、二基一董一一八三號函、行政院環境保護署（八五）
環署廢字第七四八三四號函、雲林縣水林鄉公所八六、十二、八（八六）雲水鄉民字
第一三五○○號函為證。本件課罰再審原告，顯然違反憲法第十五條所定人民之財產
應予保障之規定。原判決謂再審原告上開主張無一與行政訴訟法第二十八條所列情形
相符，駁回再審之訴，適用法規顯有錯誤。二、數量達四、五千條廢輪胎，再審原告
以一介平民實無法處理，何能適用廢棄物處理法第七條第一款之一般廢棄物而由再審
原告處理﹖再審原告也曾在村里民大會提出，也試著向縣政府請求，更試著請求財團
法人廢輪胎基金會協助，均不得其解，原判決仍駁回再審原告之訴，適用法規顯有錯
誤。三、重劃工程雖已立碑號稱完工，實際上再審原告土地上排水與護坡工程尚未施
工，政府徵收後根本未做點交。爰請將原判決、前判決、再訴願決定、訴願決定及原
處分均撤銷等語。
再審被告答辯意旨略謂︰一、再審原告因廢棄物清理法事件，業經行政法院分別以八
十七年度判字第七五三號、八十七年度判字第二一九五號判決駁回，再審原告於本件
再審之訴所執判決適用法規顯有錯誤之理由，行政法院已在上開二判決有所述，再
審原告重複主張，有違判決既判力之規定。二、再審之訴係審查確定之事實，於適用
法規是否顯然錯誤。至於法規之制定是否恰當，非訴訟程序所能探究。請判決駁回再
審之訴等語。
　　理  由
按行政訴訟當事人對本院之判決提起再審之訴，必須具有行政訴訟法第二十八條所列
各款情形之一者，始得為之，而該條第一款所謂適用法規顯有錯誤者，係指原判決所
適用之法規與該案應適用之現行法規相違背，或與解釋判例有所牴觸者而言；本件再
審原告提起第一次再審之訴（本院八十七年度判字第二一九五號判決），經原判決認
為本院八十七年度判字第七五三號判決，依廢棄物清理法第七條第一款、第二十三條
規定，以再審原告在其所有土地上堆置廢棄輪胎影響環境衛生，再審被告據處罰鍰新
台幣四千五百元，及廢輪胎為不易清除、處理及長期不易腐化之一般廢棄物，經行政
院環境保護署七十八年六月二十四日環署毒字第一八四○○公告有案，駁回原告（即
再審原告）之訴，其適用法規並無不當。又原判決就再審原告提出村長、村民證明、
調解、會勘、陳情、處分書、土地重劃開工等如事實欄再審原告起訴意旨二所述相關
文件，主張原判決有行政訴訟法第二十八條第七款再審事由，亦明上開證物無一經
宣告偽造或變造行為有罪之判決已確定，或其刑事訴訟不能開始或續行，非因證據不
足，自無行政訴訟法第二十八條第七款之再審情事，及再審原告所舉八十五年二月二
日基一董一一八三號函、八十六年十一月二十四日（八十六）雲林鄉民字第一二九五
八號函、圖片、重劃工程開工、竣工結算日期資料、村長、村民證明、相片、告發單
影本、勘察通知函、八十六年十二月八日八六雲水鄉民字第一三五○○號函影本等皆
於前訴訟程序中業已存在，且為再審原告所持有並知悉其存在，復無不能使用之情形
，因認定非行政訴訟法第二十八條第十款所定之證物，再審原告執以提起再審之訴，
難認有理由。據以駁回第一次再審之訴，其所適用之法規與現行法規並無違背，復與
解釋、判例未有牴觸。本件再審之訴意旨略謂：一其土地上為政府依法徵收重劃，政
府在施工期間搬動廢輪胎於再審原告土地上，應處罰之對象為政府機關，非再審原告
，並提出財團法人中華民國廢輪胎處理基金會八五、二、二基一董一一八三號函，雲
林縣水林鄉公所八六、十二、八（八六）雲水鄉民字第一三五○○號函、行政院環境
保護署（八五）環署廢字第七四八三四號函、雲林縣萬興農地重劃已竣工碑相片等資
料為證，認原判決不採其主張，有違憲法第十五條保護人民財產權之意旨。二、廢輪
胎數量達四、五千條，非再審原告以一介平民所能處理，原判決認為廢輪胎屬於一般
廢棄物而強令再審原告負清理之責，有適用法則錯誤之嫌。三、重劃工程雖已立碑號
稱完工，實際上並未完工，被告稱已辦理重劃土地交接，並非事實云云。查：一再審
原告所提出前開財團法人中華民國廢輪胎處理基金會函等證物，於本件八十七年度判
字第七五三號乙案已提出，故原判決認為並非行政訴訟法第二十八條第十款所定之發
見未經斟酌之重要證物，已如前述。且再審原告所提出之前開證據，均無法證明政府
機關於重劃施工中將系爭廢輪始搬置於再審原告土地上，故本院八十七年度判字第七
五三號判決對再審原告上述主張並未採信，已於理由中明。再審原告既未能舉證上
開事實，則其基於該事實而主張原判決有違憲法第十五條、司法院釋字第四四○號解
釋，自嫌無據。二本件廢輪胎數量達四、五千條，處理不易，固為事實，惟廢輪胎為
一般廢棄物，業經原判決明甚詳，並無適用法規不當之情事，已如前述，尚難以廢
輪胎達四、五千條而遽認原判決有適用法規有不當情形。至於再審原告如何請求相關
機構協助清理廢輪胎，係屬另一件事。三再審原告所提出之重劃工程完工碑之相片等
資料，亦無法證明政府機關於重劃施工中將廢輪胎搬置於再審原告土地上乙節，且其
證據已在本院八十七年度判字第七五三號乙案中提出，已不符合再審要件，亦已如前
述。從而本件再審意旨非有理由，應予駁回。
據上論結，本件再審之訴為無理由，爰依行政訴訟法第三十三條、民事訴訟法第五百
零二條第二項，判決如主文。
中    華    民    國     八十八      年     十一     月      十八       日
                    行 政 法 院 第 一 庭
                                審 判 長 評  事      黃  綠  星
                                         評  事      鄭　淑　貞
                                         評  事      林  茂  權
                                         評  事      廖  宏  明
                                         評  事      鄭  忠  仁
右  正  本  證  明  與  原  本  無  異
                                         法院書記官  彭  秀  玲
中    華    民    國     八十八      年     十一     月      十九       日
